【裁判字號】    98,交易,658
【裁判日期】    981130
【裁判案由】    公共危險
【裁判全文】
臺灣臺中地方法院刑事判決             98年度交易字第658號
公  訴  人  臺灣臺中地方法院檢察署檢察官
被      告  甲○○
上列被告因公共危險案件，經檢察官提起公訴（98年度偵字第22
766號），本院判決如下：
    主    文
甲○○服用酒類，不能安全駕駛動力交通工具而駕駛，處拘役伍
拾日，如易科罰金，以新臺幣貳仟元折算壹日。
    犯罪事實及理由
一、本案犯罪事實：
    甲○○前於民國97年間，因犯酒後駕駛之公共危險案件，經
    臺灣臺中地方法院檢察署檢察官以97年度速偵字第4838號為
    緩起訴處分確定。詎其猶不知警惕，於98年9月10日23時17
    分前之某一時點，在臺中市北屯區○○○○街35號之居所處
    飲酒後，已達不能安全駕駛動力交通工具之程度，仍自行駕
    駛車牌號碼0771─KX號自用小客車上路。嗣於同日23時17分
    許，行經臺中市○○區○○路與北平路口處時，不慎撞及黃
    子祈所駕駛車牌號碼2802─TY號自用小客車之右後方保險桿
    及車門，經警據報至現場處理，並於同日23時43分測得甲○
    ○呼氣中所含酒精濃度高達每公升0.85毫克。
二、本案證據名稱及證據能力之說明：
（一）證據能力之說明：
      按被告以外之人於審判外之陳述，雖不符刑事訴訟法第15
      9條之1至之4等4條之規定，而經當事人於審判程序同意作
      為證據，法院審酌該言詞陳述或書面陳述作成時之情況，
      認為適當者，亦得為證據；當事人、代理人或辯護人於法
      院調查證據時，知有刑事訴訟法第159條第1項不得為證據
      之情形，而未於言詞辯論終結前聲明異議者，視為有前項
      之同意，同法第159條之5定有明文；本案被告以外之人於
      審判外之陳述，查無符合刑事訴訟法第159條之1至之4等
      前4條之情形，然檢察官及被告於本院言詞辯論終結前均
      未表示異議，經本院審酌上開陳述作成之狀況，認為以之
      作為本案之證據應屬適當，而有證據能力。再者，本件認
      定事實所引用之卷內文書證據之證據能力部分，並無證據
      證明係公務員違背法定程序所取得，檢察官及被告於本院
      均未主張排除前開證據之證據能力，且迄於本院言詞辯論
      終結前均未表示異議，本院經審酌該等證據並非公務員違
      背法定程序所取得，亦無顯有不可信之情況，故亦均有證
      據能力。
（二）證據名稱：
   1、證人即本案舉發員警劉正偉於本院審理時之具結證述。
   2、證人黃子祈於警詢之指述。
   3、卷附之員警職務報告書、道路交通事故現場圖、臺中市警
      察局舉發違反道路交通管理事件通知單、道路交通事故調
      查報告表（一）（二）各1份、相片9張、酒精濃度測試紀
      錄表及刑法第185條之3案件測試觀察紀錄表各1紙。
三、被告辯解不足採信之理由：
（一）訊據被告洪碧貞固不否認有於上開時間、地點，飲用酒類
      後，駕駛前揭車輛上路行駛，且嗣為警測得其呼氣中所含
      酒精濃度高達每公升0.85毫克等情，惟矢口否認有何酒後
      駕車之認識與犯罪故意，辯稱：伊於案發前三小時左右曾
      服用醫師所開立含有Zolpidem成分之安眠藥，之後伊就不
      知道發生什麼事，待伊清醒時，人已經在警局，查該安眠
      藥之副作用包括夢遊行為，例如開車、打電話及準備或食
      用食物等，故伊於案發時係遭藥物影響，始發生酒後駕車
      上路之夢遊行為，依刑法第19條第1項規定，應予不罰云
      云。
（二）本院查，依據被告所提出之陳建洲診所門診收據（詳偵卷
      第8頁）及本院以KingNet國家網路醫院查詢藥品資料（詳
      本院卷第24頁），被告於98年9月10日前往陳建洲診所就
      診時，醫師固有開立成分含有Zolpidem Hemitartrate（
      學名、藥名）之SLEEPMAN TABLETS（商品名）鎮定、安眠
      藥劑，而依據被告所提出之藥品相關資料顯示（詳本院卷
      第14至22頁），含有Zolpidem成分鎮靜安眠類藥品，固有
      可能引起記憶障礙、夢遊或行為怪異之副作用。是若依據
      被告所供述於案發前有服用上開安眠藥劑，且確實達到無
      法安全駕駛動力交通工具之程度，則按刑法第185條之3構
      成要件係規定「服用毒品、麻醉藥品、酒類或其他相類之
      物，不能安全駕駛動力交通工具而駕駛」，則上開安眠藥
      劑既有可能產生記憶障礙、夢遊或行為怪異等導致不能安
      全駕駛動力交通工具之情形，且被告所提出陳建洲診所門
      診收據，已明確記載「服用後請勿開車」等文字（詳偵卷
      第8頁），故被告既已知悉服用上開藥物應避免開車，倘
      若被告於駕車前確實有服用上開安眠藥劑，猶仍駕車上路
      ，則被告可能另涉犯服用藥品不能安全駕駛動力交通工具
      而駕駛罪。惟本院查，被告是否於案發前服用上開SLEEP-
      MAN TABLETS安眠藥劑，始終僅為被告個人供述在案，且
      為警查獲當時，既未採集其尿液或血液，用以鑑定、釐清
      是否其體內確實含有該安眠藥劑之吸收代謝物成分，故被
      告究竟有無於案發前確實服用上開SLEEPMAN TABLETS安眠
      藥劑一事，要屬不能證明，是依全部卷內證據資料，尚無
      得逕予認定被告確實於駕車前有服用前述安眠藥劑，合先
      敘明。
（三）次查，證人劉正偉（即本案舉發員警）於本院審理時具結
      證述：「（問：本件98年9月10日晚間23時被告酒後駕車
      的違規事件是否由你承辦及舉發？）是。（問：可否詳述
      當時舉發過程？）當時我服巡邏勤務，接獲通報，在崇德
      路與北平路口有交通事故，我們抵達現場後，請雙方當事
      人拿出證件，現場發現有酒味，就請所內同事拿酒測器前
      往現場，對兩造雙方實施酒測，當時測得被告的酒測值為
      0.85，對方黃子祈酒測值是0，測量完後，我們就帶被告
      返回派出所製作警詢筆錄及後續移送的動作。（問：在你
      前往現場，對被告實施酒測當時，當時被告的應對、談話
      、舉止如何？）跟一般酒後駕車的人一樣，意識不是很清
      醒，被告可以自行走下車施測，被告表達自己年籍資料及
      身分時，被告可以明確陳述，並沒有意識混亂的狀況。（
      問：在施以酒測當時，被告有無答非所問，或意識跳躍，
      或其他異常的狀況？）沒有。（問：在你們帶被告回派出
      所製作筆錄時，可否敘述當時被告製作筆錄的精神狀況？
      ）因為夜間不得訊問，被告於第一次筆錄時，拒絕接受訊
      問，稍後被告覺得自己精神狀況比較回復時，就同意我們
      製作筆錄。（問：被告於警詢中所陳述關於事發當日如何
      飲用酒類後，駕車上路以及之後發生交通事故等情節之敘
      述，是否均基於個人的自由意志所言？）是。（問：關於
      被告警詢所說飲用酒類之後，駕車上路的部分，是她自己
      依照自己的記憶回答，或是依照員警的指示或暗示，才依
      照員警的指示或暗示回答？）我們是依照被告所敘述的內
      容，記載於警詢筆錄上，並沒有指示或暗示她應該如何回
      答。（問：從你們到案發現場查獲被告至製作警詢筆錄過
      程中，被告是否有類似夢遊、語無倫次、無目的的走動或
      異常的肢體動作？）印象中沒有。（問：被告向本院辯稱
      ，於警詢時會承認，是因為員警當時拍桌子，她害怕拒絕
      會讓事情更複雜，她是在員警的指引下才製作警詢筆錄等
      語，你有何意見？）不可能發生這樣的事情。」等語綦詳
      （詳本院卷第26至28頁），則核諸證人上開所述，並參以
      卷附之刑法第185條之3案件測試觀察紀錄表之記載，被告
      於酒後駕車為警查獲當下，雖然有一般酒後駕車之酒醉駕
      駛人身上充滿酒氣且略呈意識不甚清醒之狀態，然被告為
      警查獲時，其可以自行走下車施測，表達自己年籍資料及
      身分時，也可以明確陳述，並沒有意識混亂的狀況，且被
      告經逮捕送往警局迄警詢筆錄製作完成期間，並無答非所
      問或意識跳躍等異常狀況，甚且尚得明確清楚、理解、記
      憶並表達拒絕第一次夜間訊問之意旨（詳警卷第1至2頁；
      本院卷第28頁被告供述：「我印象中我第一次有拒絕夜間
      訊問」等語），亦無任何類似夢遊、語無倫次、無目的的
      走動或異常的肢體動作，況被告於警詢時，係基於個人記
      憶及自由意志，清楚供述如何飲用酒類後駕車上路並發生
      事故之過程，是以被告所辯稱其酒後駕車係受服用上開安
      眠藥物導致之夢遊行為云云，是否有據，顯非無疑。況依
      據被告自行提出之藥品資料之記載：「酒精會加重此藥（
      SLEEPMAN TABLETS）導致的嗜睡作用，服藥期間勿飲酒」
      （詳本院卷第15頁），足徵此種安眠藥劑若與酒類混合服
      用，將加重嗜睡之藥物作用，則依據被告前開辯詞，若被
      告係於案發前服用大量酒類及上開安眠藥劑，理當加重嗜
      睡之副作用，而非逕自駕駛車輛上路之行為，亦徵被告所
      辯稱其酒後駕車係受服用上開安眠藥物導致之夢遊行為云
      云，礙難採信。
（四）基上所述，依全案證據資料相互比對勾稽，均無從使本院
      就「被告確有於案發前服用上開安眠藥劑」且「被告之酒
      後駕車行為係服用上開安眠藥物導致之夢遊行為」等情產
      生合理之懷疑，是被告上開所辯，不足採信，本案事證明
      確，被告確有服用酒類不能安全駕駛動力交通工具而駕駛
      之犯行，洵堪認定。
四、爰審酌被告甲○○前於97年間，曾因犯酒後駕駛之公共危險
    案件，經臺灣臺中地方法院檢察署檢察官以97年度速偵字第
    4838號為緩起訴處分確定，並命其繳納緩起訴處分金新臺幣
    50,000元，有臺灣臺中地方法院檢察署刑案資料查註紀錄表
    及臺灣高等法院被告前案紀錄表在卷可稽，矧其竟仍無視法
    律禁止酒後駕車之禁令，復為相同之犯行，且其為警查獲時
    ，呼氣中酒精濃度測試值達每公升0.85毫克，逾法定不得駕
    駛動力交通工具之標準值甚遠，顯危及自身暨其他道路使用
    人之人身安全，且實際上亦因其不能安全駕駛而與被害人黃
    子祈發生事故，又其於偵訊及本院審理時均否認犯行之犯後
    態度，暨其智識程度及生活狀況等一切情狀，量處如主文所
    示之刑，並諭知易科罰金之折算標準，以示懲儆。
五、應適用之法條：
    刑事訴訟法第299條第1項前段、第310條之1第1項，刑法第1
    85條之3、第41條第1項前段，刑法施行法第1條之1第1項。
中    華    民    國    98    年    11    月    30    日
                刑事第十三庭  法  官  廖慧如
以上正本證明與原本無異。
如不服本判決應於收受判決後10日內向本院提出上訴書狀，並應
敘述具體理由；其未敘述上訴理由者，應於上訴期間屆滿後20日
內向本院補提理由書（均須按他造當事人之人數附繕本）「切勿
逕送上級法院」。
                              書記官  譚系媛
中    華    民    國    98    年    11    月    30    日
附錄本案論罪法條全文：
中華民國刑法第185條之3
服用毒品、麻醉藥品、酒類或其他相類之物，不能安全駕駛動力
交通工具而駕駛者，處一年以下有期徒刑、拘役或十五萬元以下
罰金。
中華民國刑法施行法第1條之1
中華民國94年1月7日刑法修正施行後，刑法分則編所定罰金之貨
幣單位為新臺幣。
94年1月7日刑法修正時，刑法分則編未修正之條文定有罰金者，
自94年1月7日刑法修正施行後，就其所定數額提高為三十倍。但
72年6月26日至94年1月7日新增或修正之條文，就其所定數額提
高為三倍。


司法院資訊處製作；財團法人民間司法改革基金會備份。
